臺灣臺中地方法院刑事判決  　
111年度金訴字第1467號
公  訴  人  臺灣臺中地方檢察署檢察官
被      告  沈俊男



            尤宇鴻



上列被告因詐欺等案件，經檢察官提起公訴（111年度偵字第206
34、26513號）及移送併辦（臺灣雲林地方檢察署檢察官111年度
偵字第3789號），嗣被告於準備程序中均就被訴事實為有罪之陳
述，經本院合議庭裁定由受命法官獨任進行簡式審判程序，判決
如下：
    主  文
癸○○三人以上共同犯詐欺取財罪，共玖罪，各處如附表三編號1
至9號「論罪科刑、沒收」欄所示之刑及沒收。應執行有期徒刑
貳年貳月。沒收部分併執行之。
庚○○三人以上共同犯詐欺取財罪，共肆罪，各處如附表三編號1
至4號「論罪科刑、沒收」欄所示之刑及沒收。應執行有期徒刑
壹年陸月。沒收部分併執行之。
    犯罪事實
一、癸○○、庚○○於民國110年12月間（同年月23日前），與真實
    姓名年籍不詳、在通訊軟體Telegram分別使用暱稱「色狼」
    （嗣改為「畜生」，下稱「畜生」）、「賣問 你ㄟ驚」之人
    （均無證據證明係未滿十八歲之人，下述之不詳人士亦同）
    聯繫後，分別開始從事領取及轉交他人金融帳戶之金融卡（
    俗稱「取簿手」）、持他人金融帳戶之金融卡提領詐欺所得
    款項（俗稱「車手」）、向「車手」收取所提領詐欺所得款
    項再為轉交（俗稱「收水」）等工作（癸○○、庚○○涉嫌參與
    犯罪組織部分均由另案審理）。嗣癸○○、庚○○與「畜生」、
    「賣問 你ㄟ驚」及其他不詳人士，分別為下列犯行：
(一)癸○○、庚○○與「畜生」、「賣問 你ㄟ驚」及其他不詳人士，
    基於意圖為自己不法所有之三人以上共同犯詐欺取財、掩飾
    及隱匿特定犯罪所得之去向及所在之個別犯意聯絡，由不詳
    人士分別向己○○、子○○、乙○○、戊○○等人（下合稱己○○等四
    人）行使如附表一「詐騙手法」欄所示詐術內容（無證據證
    明癸○○、庚○○知悉此等詐術之行使方式），致己○○等四人陷
    於錯誤，分別於如附表一「轉匯時間」欄所示之時間（均於
    110年12月23日），轉匯如附表一「受騙金額」欄所示款項
    至第一商業銀行帳號00000000000號金融帳戶（下稱本案第
    一帳戶），癸○○、庚○○於同日即依「畜生」之指示，由庚○○
    持癸○○所交付之本案第一帳戶金融卡，前往均位於臺中市太
    平區中興東路之兆豐國際商業銀行太平分行、國泰世華商業
    銀行太平分行、統一超商大榮門市等處操作自動櫃員機提領
    該等款項（詳如附表一「提領過程」欄所示），再將所提領
    款項全部交給在附近等候、把風之癸○○，庚○○因此獲得報酬
    新臺幣（下同）3千元，癸○○復於不詳時、地轉交該等提領
    款項給不詳人士，並因此獲得以該等提領款項之2％計算之報
    酬。
(二)癸○○與「畜生」、「賣問 你ㄟ驚」及其他不詳人士基於意圖
    為自己不法所有之三人以上共同犯詐欺取財之犯意聯絡，經
    林子紳於110年12月23日某時許，依不詳人士於網路社群平
    台Facebook所張貼有關資金週轉之貼文內容而將暱稱「資金
    週轉黃楚臻」加為通訊軟體LINE之好友後，由不詳人士透過
    通訊軟體LINE向林子紳佯稱：為確保借予林子紳款項之資金
    安全，須林子紳寄出用來收取借款之金融帳戶之金融卡，以
    安排該金融帳戶進行測試云云（無證據證明癸○○知悉上開詐
    術之行使方式），致林子紳陷於錯誤，於翌日（24日）中午
    12時6分許，前往苗栗縣○○鄉○○路000號統一超商，以店到店
    方式寄送其中華郵政帳號00000000000000號金融帳戶（下稱
    本案郵局帳戶）之金融卡至臺中市○區○○路000號統一超商華
    生門市，並於同年月26日，透過通訊軟體LINE傳送該張金融
    卡之密碼等資料予「資金週轉黃楚臻」，嗣由癸○○依「畜生
    」之指示，於同年月27日凌晨3時31分許，前往統一超商華
    生門市領取本案郵局帳戶之金融卡，再將該張金融卡放置在
    臺中市○○區○○路0號機車停車場旁之某置物櫃內，以此方式
    轉交該張金融卡予不詳人士。
(三)癸○○與庚○○（所涉此部分犯嫌不在本案起訴範圍內）、「畜
    生」、「賣問 你ㄟ驚」及其他不詳人士，基於意圖為自己不
    法所有之三人以上共同犯詐欺取財、掩飾及隱匿特定犯罪所
    得之去向及所在之個別犯意聯絡，由不詳人士分別向丁○○、
    辛○○、丙○○、壬○○等人（下合稱丁○○等四人）行使如附表二
    「詐騙手法」欄所示詐術內容（無證據證明癸○○知悉此等詐
    術之行使方式），致丁○○等四人陷於錯誤，分別於如附表二
    「轉匯時間」欄所示之時間（均於110年12月27日），轉匯
    如附表二「受騙金額」欄所示之款項至本案郵局帳戶，再由
    庚○○於同日持本案郵局帳戶之金融卡，前往均位於雲林縣斗
    六市之合作金庫商業銀行雲林分行、中國信託商業銀行斗六
    分行等處操作自動櫃員機提領前揭丁○○、辛○○轉匯至本案郵
    局帳戶之款項（詳如附表二「提領過程」欄所示），並於不
    詳時、地將所提領款項全部交給癸○○，而前揭丙○○、壬○○轉
    匯至本案郵局帳戶之款項，則經中華郵政即時警示圈存，以
    致庚○○未能提領該部分款項交給癸○○，嗣癸○○復於不詳時、
    地將上開庚○○交付之提領款項轉交給不詳人士，並因此獲得
    以該等提領款項之2％計算之報酬。
二、案經己○○、子○○、乙○○訴由臺中市政府警察局太平分局以及
    林子紳、丁○○、辛○○、丙○○訴由臺中市政府警察局第一分局
    報告臺灣臺中地方檢察署檢察官偵查後起訴；丁○○、辛○○訴
    由雲林縣警察局斗六分局報告臺灣雲林地方檢察署檢察官偵
    查後移送併辦。　　
    理  由
一、本案被告癸○○、庚○○（下合稱被告二人）所犯均非死刑、無
    期徒刑或最輕本刑有期徒刑三年以上之罪，亦非高等法院管
    轄第一審之案件，且於本院準備程序中，被告二人均先就被
    訴事實為有罪之陳述，經告知被告二人簡式審判程序之旨，
    並聽取檢察官、被告二人之意見後，本院合議庭裁定由受命
    法官獨任進行簡式審判程序，故依刑事訴訟法第273條之2規
    定，本案不適用同法第159條第1項有關排除傳聞證據之證據
    能力規定，合先敘明。
二、證據名稱：
(一)被告二人於警詢、偵訊時之供述、於本院準備及審理程序中
    之自白（雲警六偵字第1111001658號卷【下稱雲警卷】第7
    至11頁、偵20634號卷第29至37頁、偵26513號卷第57至64、
    69至76頁、臺灣雲林地方檢察署檢察官111年度偵字第3789
    號卷第121至123頁、本院卷第126至127、139至141、172至1
    73、188至191頁）。
(二)證人即被害人己○○等四人、林子紳、丁○○、辛○○、丙○○於警
    詢時之證述（核交卷第13至14、21至23頁、偵20634號卷第3
    9至43、109至111、155至157、177至179頁、偵26513號卷第
    101至104、118至119頁）。
(三)員警職務報告、統一超商貨態追蹤資料、本案第一帳戶及本
    案郵局帳戶之交易明細、道路、超商及自動櫃員機監視器錄
    影畫面截圖、本案被害人己○○等四人、林子紳及丁○○等四人
    之報案資料（包含陳報單、內政部警政署反詐騙諮詢專線紀
    錄表、受理各類案件紀錄表、受處理案件證明單、受理詐騙
    帳戶通報警示簡便格式表、金融機構聯防機制通報單等）、
    所提出之轉帳資料、通話紀錄及通訊軟體對話內容翻拍照片
    （雲警卷第33至93頁、核交卷第11至12、15至19、27至31、
    42頁、偵20634號卷第27、45至91、113、119至123頁、偵26
    513號卷第42至43、49至55、99至100、105、107至109、113
    、117、120至141、147至154、161、171、175、181至189、
    193頁、本院卷第61至63頁）。
三、論罪：
(一)核被告二人於附表一部分所為，均係犯刑法第339條之4第1
    項第2款之三人以上共同犯詐欺取財罪及洗錢防制法第14條
    第1項之一般洗錢罪。被告癸○○於犯罪事實欄一、(二)部分
    所為，係犯刑法第339條之4第1項第2款之三人以上共同犯詐
    欺取財罪；於附表二編號1、2號部分所為，均係犯刑法第33
    9條之4第1項第2款之三人以上共同犯詐欺取財罪及洗錢防制
    法第14條第1項之一般洗錢罪；於附表二編號3、4號部分所
    為，均係犯刑法第339條之4第1項第2款之三人以上共同犯詐
    欺取財罪及洗錢防制法第14條第2項、第1項之一般洗錢未遂
    罪。
(二)又公訴意旨就上開被告二人所犯之各次三人以上共同犯詐欺
    取財罪，固認均尚有刑法第339條之4第1項第3款所定以網際
    網路對公眾散布而犯詐欺取財罪之情形，惟被告二人於本院
    準備及審理程序中均供稱，其等並不知悉不詳人士向本案被
    害人行使詐術之方式（本院卷第127、141、172頁），參以
    被告二人於上開各次三人以上共同犯詐欺取財犯行之角色分
    工，乃係分別負責領取、轉交本案郵局帳戶之金融卡，以及
    持本案第一帳戶、本案郵局帳戶之金融卡操作自動櫃員機提
    領本案被害人轉匯至該等金融帳戶之受騙款項，暨收取該等
    提領款項再轉交給不詳人士等工作，而均非負責對本案被害
    人實施詐術，卷內復無其他事證可資認定被告二人對不詳人
    士向本案被害人行使詐術之方式及內容亦屬知情，是此部分
    即有「所犯重於所知，從其所知」法理之適用，應認被告二
    人對於不詳人士向本案被害人所實施之詐術手法及具體內容
    並無認識，故縱不詳人士係以網際網路對公眾散布之方式向
    本案被害人行使詐術，仍無從論被告二人以刑法第339條之4
    第1項第3款之以網際網路對公眾散布而犯詐欺取財罪，此部
    分公訴意旨尚有未洽。
(三)另公訴意旨就被告癸○○於附表二編號3、4號部分所為之洗錢
    行為，固認係涉犯洗錢防制法第14條第1項之一般洗錢罪，
    惟該部分被害人（即被害人丙○○、壬○○）轉匯至本案郵局帳
    戶之受騙款項，均經中華郵政警示圈存而未遭被告庚○○或其
    他不詳人士提領或轉出乙節，有前揭本案郵局帳戶之交易明
    細附卷為憑（核交卷第42頁），是就該等轉匯至本案郵局帳
    戶之受騙款項，雖因該部分犯行之犯罪參與者已持有本案郵
    局帳戶之金融卡及密碼等資料而得以提領、轉帳等方式進行
    後續處置，堪認業由該等犯罪參與者成功共同詐得，但既均
    尚未遭該等犯罪參與者提領或轉出即經警示圈存，自未生掩
    飾及隱匿該等犯罪所得之去向及所在之洗錢犯罪結果，當認
    係構成洗錢防制法第14條第2項、第1項之一般洗錢未遂罪，
    此部分公訴意旨容有誤會，爰逕予更正，且因此部分係既、
    未遂行為態樣之變更，無涉罪名變更，無庸引用刑事訴訟法
    第300條變更起訴法條，附此敘明。
(四)被告二人就附表一、附表二部分之犯行以及被告癸○○就犯罪
    事實欄一、(二)部分之犯行，與「畜生」、「賣問 你ㄟ驚」
    及各該部分之其他不詳人士間分別有犯意聯絡及行為分擔，
    均為共同正犯。
(五)被告二人於附表一及附表二部分（被告庚○○於附表二部分所
    為均不在本案起訴範圍內）所為之各次詐欺取財行為及洗錢
    行為（附表二編號3、4號部分均係洗錢未遂行為）間，客觀
    行為具有局部之同一性、著手實行階段並無明顯區隔，且主
    觀上均係以取得各該被害人之受騙財物為最終目的，依一般
    社會通念，各應評價為法律概念之一行為，方符刑罰公平原
    則，是本案被告二人於附表一部分以及被告癸○○於附表二編
    號1、2號部分，均係以法律上一行為同時觸犯三人以上共同
    犯詐欺取財罪及一般洗錢罪，而被告癸○○於附表二編號3、4
    號部分，則均係以法律上一行為同時觸犯三人以上共同犯詐
    欺取財罪及一般洗錢未遂罪，核皆屬想像競合犯，應依刑法
    第55條前段之規定，各從一重之三人以上共同犯詐欺取財罪
    處斷。
(六)關於臺灣雲林地方檢察署檢察官以111年度偵字第3789號移
    送併辦被告癸○○部分（至移送併辦被告庚○○部分，本院認應
    退併辦，詳下述），與本案提起公訴之被告癸○○於附表二編
    號1、2號所犯部分為同一事實（僅增補被告癸○○於該等犯行
    之行為內容），本院自應一併審酌。
(七)被告癸○○於附表一、犯罪事實欄一、(二)及附表二部分所為
    之9次三人以上共同犯詐欺取財罪，以及被告庚○○於附表一
    部分所為之4次三人以上共同犯詐欺取財罪，犯意各別，行
    為互異，均應予分論併罰。
四、按犯洗錢防制法第14條、第15條之罪，在偵查或審判中自白
    者，減輕其刑，洗錢防制法第16條第2項定有明文。經查，
    被告二人就附表一及附表二部分，由被告庚○○分別持本案第
    一帳戶、本案郵局帳戶之金融卡操作自動櫃員機提領該等部
    分被害人轉匯至前揭金融帳戶之受騙款項（附表二編號3、4
    號部分均因遭警示圈存而未能成功提領）並交給被告癸○○，
    再由被告癸○○將該等提領款項轉交給不詳人士等行為，既於
    偵查及本院審理階段均供承不諱，且於本院準備及審理程序
    中皆為認罪之表示，自與洗錢防制法第16條第2項之減刑規
    定相符。又被告癸○○於附表二編號3、4號部分所為之洗錢行
    為，均因未生掩飾及隱匿該等犯罪所得之去向及所在之洗錢
    犯罪結果而屬未遂犯乙節，業如前述，審酌所生危害較洗錢
    既遂為輕，爰依刑法第25條第2項之規定減輕該部分洗錢犯
    行之刑。綜此，本案被告二人於附表一部分及被告癸○○於附
    表二編號1、2號部分所犯之三人以上共同犯詐欺取財罪及一
    般洗錢罪間，暨被告癸○○於附表二編號3、4號部分所犯之三
    人以上共同犯詐欺取財罪及一般洗錢未遂罪間，固均屬想像
    競合犯而應分別從一重論以三人以上共同犯詐欺取財罪，惟
    因想像競合犯之處斷刑在本質上係「刑之合併」，為充足評
    價成立想像競合犯之各罪名（包括各罪有無加重、減免其刑
    之情形），本案就被告二人於附表一部分及被告癸○○於附表
    二部分所犯之各次三人以上共同犯詐欺取財罪，仍應於量刑
    時分別併予審酌洗錢防制法第16條第2項、刑法第25條第2項
    （僅附表二編號3、4號部分）等減刑規定，據以決定本案被
    告二人所為前揭各次三人以上共同犯詐欺取財罪之處斷刑（
    參最高法院108年度台上字第4405、4408號判決意旨）。
五、爰以行為人之責任為基礎，審酌被告二人均明知詐欺犯罪在
    我國橫行多年，社會上屢見大量被害人遭各式詐欺手法騙取
    財物，甚至有一生積蓄因此蕩然無存者，竟夥同「畜生」、
    「賣問 你ㄟ驚」及其他不詳人士，分別向被害人己○○等四人
    詐得轉匯至本案第一帳戶之款項、向被害人林子紳詐得金融
    卡（此部分僅被告癸○○）以及向被害人丁○○等四人詐得轉匯
    至本案郵局帳戶之款項，並利用從前揭金融帳戶提領再層層
    轉交給其他共同正犯之方式製造金流斷點，藉此掩飾及隱匿
    該等詐欺所得款項之去向、所在，所為均屬不該；又被告二
    人迄本院判決前，均尚未以與被害人成立和解、調解或其他
    方式填補分別於本案所為各次詐欺取財犯行之損害；另考量
    被告二人之素行、被告二人分別於本案所為各次犯行之角色
    分工，以及被告二人均坦承本案所為全部犯行之犯後態度，
    暨本案被告二人所為之各次一般洗錢罪部分均符合前揭自白
    減刑規定，且附表二編號3、4號部分，幸經中華郵政即時警
    示圈存，最終未生掩飾及隱匿該部分詐欺所得款項之去向及
    所在之結果，得於日後依法退還予該部分之被害人而減輕損
    害，酌以被告二人於本院審理程序中自陳之智識程度、生活
    狀況（參本院卷第142、191頁）等一切情狀，分別量處如附
    表三「論罪科刑、沒收」欄所示之刑（被告庚○○僅附表三編
    號1至4號部分），並分別衡酌本案被告二人所犯各罪侵害法
    益之異同、對侵害法益之加重效益及時間、空間之密接程度
    ，而為整體評價後，各定其應執行之刑如主文所示，以資懲
    儆。　　
六、沒收：
(一)按犯罪所得，屬於犯罪行為人者，沒收之；犯罪所得之沒收
    ，於全部或一部不能沒收或不宜執行沒收時，追徵其價額，
    刑法第38條之1第1項前段、第3項分別定有明文。又按共同
    正犯犯罪所得之沒收、追徵，應就各人所分得之數為之。所
    謂各人「所分得」之數，係指各人「對犯罪所得有事實上之
    處分權限」而言。因此，若共同正犯各成員內部間，對於犯
    罪所得分配明確時，應依各人實際所得宣告沒收（最高法院
    107年度台上字第2989號判決要旨參照）。經查：
 1、本案附表一及附表二部分之各次加重詐欺取財犯行之犯罪所
    得，固分別為如附表一及附表二「受騙金額」欄所示轉入本
    案第一帳戶、本案郵局帳戶之款項，然該等詐欺所得款項，
    除附表二編號3、4號部分經警示圈存而未遭提領或轉出外，
    既均經被告庚○○提領後交給被告癸○○，再由被告癸○○轉交給
    不詳人士，自難認係全部由被告二人實際取得；參以，被告
    癸○○因實施附表一及附表二部分之加重詐欺取財犯行，獲有
    以被告庚○○於該部分所提領並轉交金額之2％計算之報酬，以
    及被告庚○○因實施附表一部分之加重詐欺取財犯行而獲有3
    千元之報酬等情，業據被告二人於本院審理程序中供稱明確
    （本院卷第141、190至191頁），當認被告二人就本案所為
    各次加重詐欺取財犯行之詐得款項（被告庚○○僅附表一部分
    ），除附表二編號3、4號部分，因經警示圈存、未遭提領或
    轉出而未從中分得款項作為報酬外，均已分別與其他共同正
    犯進行分配而僅實際獲取部分款項。
 2、又被告庚○○於附表一部分，既係因提領、轉交被害人己○○等
    四人轉匯至本案第一帳戶之受騙款項而獲有共3千元之報酬
    ，本院爰依被告庚○○於此部分實際獲取之總報酬數額、被害
    人己○○等四人轉匯至本案第一帳戶之受騙款項之總金額比例
    （取至小數點後第二位，採無條件捨去法）等事項，估算被
    告庚○○因共同實施附表一部分之各次加重詐欺取財犯行所實
    際分得之犯罪所得數額（詳如附表三編號1至4號「犯罪所得
    」欄）。另因被告庚○○於附表二編號1、2號部分所提領、轉
    交給被告癸○○之詐欺所得款項，乃混有該部分被害人共二人
    分別轉匯至本案郵局帳戶之受騙款項，本院爰依被告庚○○於
    該部分所提領款項之總金額、上開被告癸○○所述之報酬計算
    方式（以其向被告庚○○所收取提領款項金額之2％計算）、該
    部分被害人因受騙而分別轉匯款項至本案郵局帳戶之總金額
    比例（取至小數點後第二位，採四捨五入法）等事項，估算
    被告癸○○於該部分加重詐欺取財犯行所實際分得之犯罪所得
    數額（詳如附表三編號6、7號「犯罪所得」欄，取至個位數
    ，採四捨五入法）。
 3、綜此，前揭被告癸○○因共同實施附表一及附表二編號1、2號
    部分之各次加重詐欺取財犯行而實際分得之犯罪所得，以及
    被告庚○○因共同實施附表一部分之各次加重詐欺取財犯行而
    實際分得之犯罪所得，既均尚未實際合法發還被害人，復無
    刑法第38條之2第2項不宜執行沒收之情事，自應依同法第38
    條之1第1項前段、第3項之規定，分別於所屬犯行之主文項
    下宣告沒收、追徵。
(二)被告癸○○於犯罪事實欄一、(二)部分，固有共同向被害人林
    子紳詐得之本案郵局帳戶之金融卡1張，惟本院考量被告癸○○於前往超商領取該張金融卡，業將該張金融卡放置在臺中
    市○○區○○路0號機車停車場旁之某置物櫃內而轉交給不詳人
    士，且其後係由被告庚○○持該張金融卡提領本案郵局帳戶內
    之詐欺所得款項，堪信被告癸○○對該張金融卡已無處分權限
    ，參以該張金融卡難有客觀交易價值供換算實際金錢數額，
    復可透過掛失、補發等程序阻止他人用以取得不法利益，實
    不具宣告沒收、追徵之刑法上重要性等情，爰不宣告沒收、
    追徵被告癸○○於此部分共同詐得之金融卡1張。另本案卷內
    亦無證據足認被告癸○○有因領取、轉交前揭金融卡而實際獲
    有其他報酬等犯罪所得，自無就此部分對被告癸○○宣告沒收
    、追徵其他犯罪所得，附此敘明。
(三)另洗錢防制法第18條固規定：「犯第14條之罪，其所移轉、
    變更、掩飾、隱匿、收受、取得、持有、使用之財物或財產
    上利益，沒收之；犯第15條之罪，其所收受、持有、使用之
    財物或財產上利益，亦同。以集團性或常習性方式犯第14條
    或第15條之罪，有事實足以證明行為人所得支配之前項規定
    以外之財物或財產上利益，係取自其他違法行為所得者，沒
    收之。」，然因該條規定並無「不問屬於犯罪行為人與否均
    沒收」等同義文字，自以屬於被告所有者為限，始應予沒收
    ，是就本案被告二人共同向被害人己○○等四人、丁○○等四人
    分別詐得如附表一及附表二「受騙金額」欄所示之款項（本
    案對被告庚○○僅論處附表一部分），其中附表二編號3、4號
    部分均經警示圈存而未遭提領或轉出，其餘部分則均經被告
    庚○○提領後交給被告癸○○，再由被告癸○○轉交給不詳人士，
    自難認該等款項現係由被告二人實際占有、取得而具事實上
    管領權，當無依前揭規定於本案對被告二人宣告沒收該等款
    項之餘地，附此敘明。　　
七、退併辦部分：
(一)臺灣雲林地方檢察署檢察官以111年度偵字第3789號移送併
    辦被告庚○○部分意旨略以：被告庚○○與被告癸○○及其他不詳
    人士共同意圖為自己不法之所有，基於加重詐欺取財及掩飾
    、隱匿特定犯罪所得來源之來源、去向之個別犯意聯絡，由
    不詳人士分別向被害人丁○○、辛○○行使如附表二編號1、2號
    「詐騙手法」欄所示詐術內容，致被害人丁○○、辛○○陷於錯
    誤，分別於如附表二編號1、2號「轉匯時間」欄所示之時間
    ，轉匯如附表二編號1、2號「受騙金額」欄所示之款項至本
    案郵局帳戶，再由被告庚○○於同日持本案郵局帳戶之金融卡
    ，前往合作金庫商業銀行雲林分行、中國信託商業銀行斗六
    分行等處操作自動櫃員機提領該等款項，並於不詳時、地將
    所提領款項全部交給被告癸○○。因認被告庚○○此部分均係涉
    犯刑法第339條之4第1項第2款之三人以上共同犯詐欺取財罪
    及洗錢防制法第14條第1項之一般洗錢罪，且與本案提起公
    訴之被告庚○○部分為同一事實，而請求併案審理。
(二)惟查，細觀本案起訴之犯罪事實，就附表二部分（即起訴書
    犯罪事實欄二、（一）部分），乃係記載於被告癸○○領取、
    轉交本案郵局帳戶之金融卡後，由不詳人士向被害人丁○○等
    四人行使如附表二「詐騙手法」欄所示詐術內容，致被害人
    丁○○等四人陷於錯誤，分別於如附表二「轉匯時間」欄所示
    之時間，轉匯如附表二「受騙金額」欄所示之款項至本案郵
    局帳戶，再由不詳人士持本案郵局帳戶之金融卡提領該等款
    項等情，而未具體指明該部分係由被告庚○○持本案郵局帳戶
    之金融卡提領被害人丁○○、辛○○轉匯至本案郵局帳戶之受騙
    款項，則本案就附表二部分之起訴對象是否包括被告庚○○在
    內，自屬有疑。參以，觀諸本案起訴書之「證據並所犯法條
    」欄，就被告庚○○之涉犯罪名，亦已載明「被告癸○○、庚○○
    分別於犯罪事實欄二、（一）、（二）所示之領取上開包裹
    及提領贓款行為，同時觸犯一般洗錢罪及加重詐欺取財兩項
    罪名，請分別依刑法第55條想像競合犯之規定，從一重之加
    重詐欺罪嫌論處。…被告庚○○涉犯如犯罪事實欄二、（二）
    所示之各次加重詐欺取財犯行，犯意各別、行為互殊，請分
    論併罰」等語，而具體指出本案對被告庚○○提起公訴之範圍
    僅有附表一部分（即起訴書犯罪事實欄二、（二）部分），
    堪認本案就附表二部分之起訴對象並未包括被告庚○○。綜此
    ，前揭臺灣雲林地方檢察署檢察官移送併辦被告庚○○涉犯附
    表二編號1、2號部分，顯非本案起訴效力所及，此部分自應
    退回由該署檢察官另為適法之處理。
八、依刑事訴訟法第273條之1第1項、第299條第1項前段，洗錢
    防制法第14條第1項、第2項，刑法第11條前段、第28條、第
    339條之4第1項第2款、第55條、第51條第5款、第38條之1第
    1項前段、第3項，刑法施行法第1條之1第1項，判決如主文
    。
九、如不服本判決，得自收受送達判決書之日起20日內，向本院
    提出上訴書狀（應付繕本），上訴於管轄之上級法院。
本案經檢察官林依成提起公訴，檢察官葉喬鈞移送併辦，檢察官
甲○○到庭執行職務。
中　　華　　民　　國　　111 　年　　11　　月　　24　　日
  　　　　　　　　刑事第二庭　法　官  蔡宗儒
以上正本證明與原本無異。
如不服本判決應於收受送達後20日內向本院提出上訴書狀，並應
敘述具體理由；其未敘述上訴之理由者，應於上訴期間屆滿後20
日內向本院補提理由書（均須按他造當事人之人數附繕本）「切
勿逕送上級法院」。
告訴人或被害人如不服判決，應備理由具狀向檢察官請求上訴，
上訴期間之計算，以檢察官收受判決正本之日起算。
　                      　　　書記官  梁文婷　
中　　華　　民　　國　　111 　年　　11　　月　　25　　日
附錄本案論罪法條全文：
中華民國刑法第339條之4
犯第339條詐欺罪而有下列情形之一者，處1年以上7年以下有期
徒刑，得併科1百萬元以下罰金：
一、冒用政府機關或公務員名義犯之。
二、三人以上共同犯之。
三、以廣播電視、電子通訊、網際網路或其他媒體等傳播工具，
    對公眾散布而犯之。
前項之未遂犯罰之。
洗錢防制法第14條
有第二條各款所列洗錢行為者，處7年以下有期徒刑，併科新臺
幣5百萬元以下罰金。
前項之未遂犯罰之。
前二項情形，不得科以超過其特定犯罪所定最重本刑之刑。

附表一：
編號 被害人 詐騙手法 轉匯時間 受騙金額 提領過程 1 己○○ 自110年12月4日晚上9時47分許起，透過通訊軟體向己○○佯稱：因己○○之貸款審核評分不足，須繳補完稅證明云云。 110年12月23日下午4時31分許 1萬5千元 於110年12月23日下午4時35分許，在兆豐國際商業銀行太平分行提領1萬5千元。 2 子○○ 於110年12月23日下午5時29分許前之某時許，透過通訊軟體向子○○佯稱：為申辦貸款，須繳納法院公證費等相關費用云云。 110年12月23日下午5時29分許 1萬5千元 於110年12月23日下午5時38分許，在兆豐國際商業銀行太平分行提領1萬5千元。 3 乙○○ 自110年12月23日中午12時許起，透過通訊軟體向乙○○佯稱：為申辦貸款，須先繳納相關費用云云。 110年12月23日下午5時51分許 1萬元 於110年12月23日下午5時54分許，在兆豐國際商業銀行太平分行提領1萬元。 4 戊○○ 自110年12月23日晚上7時許起，撥打電話向戊○○佯稱：為取消錯誤之網路購物資料，須依指示操作自動櫃員機云云。 110年12月23日晚上7時36分許 29,987元 於110年12月23日晚間7時39分許、同時40分許，在國泰世華商業銀行太平分行分別提領2萬元、1萬元。    110年12月23日晚上7時52分許 19,985元 於110年12月23日晚間7時54分許，在統一超商大榮門市提領2萬元。 註：就附表一編號4號提領總金額超過被害人戊○○轉入本案第一帳戶之受騙金額之溢     額部分，卷內並無證據足認係被告二人與其他不詳人士共同詐騙本案被害人所得之     款項。      

附表二：
編號 被害人 詐騙手法 轉匯時間 受騙金額 提領過程 1 丁○○ 自110年12月27日某時許起，撥打電話向丁○○佯稱：為取消錯誤之網路購物重複扣款，須依指示操作自動櫃員機及網路銀行云云。 110年12月27日晚上8時18分許 49,955元 ①自110年12月27日晚上8時21分許起至同時26分許止，在合作金庫商業銀行雲林分行提領六筆共10萬元。 ②自110年12月27日晚上8時39分許起至同時43分許止，在中國信託商業銀行斗六分行提領四筆共49,900元。    110年12月27日晚上8時21分許 49,999元     111年12月27日晚上8時36分許 20,012元  2 辛○○ 自110年12月27日晚上7時56分許起，撥打電話向辛○○佯稱：為取消錯誤之網路購物會員資格設定所生自動扣款，須依指示操作網路銀行及自動櫃員機云云。 110年12月27日晚上8時36分許 29,985元  3 丙○○ 於110年12月27日晚上10時58分許前之某時許，透過通訊軟體向丙○○佯稱：欲出售網路遊戲之虛擬道具予丙○○云云。 110年12月27日晚上10時58分許 8千元 經警示圈存而未遭提領或轉出。 4 壬○○ 於110年12月27日晚上11時4分許前之某時許，以不詳方式向壬○○佯稱：欲出售網路遊戲之虛擬道具予壬○○云云。 110年12月27日晚上11時4分許 1千元  

附表三：
編號 犯罪事實 犯罪所得 論罪科刑、沒收 1 附表一編號1號 1萬5千元×0.02 =300元 癸○○三人以上共同犯詐欺取財罪，處有期徒刑壹年壹月。未扣案之犯罪所得新臺幣參佰元沒收，於全部或一部不能沒收或不宜執行沒收時，追徵其價額。   3千元×0.16 =480元   庚○○三人以上共同犯詐欺取財罪，處有期徒刑壹年壹月。未扣案之犯罪所得新臺幣肆佰捌拾元沒收，於全部或一部不能沒收或不宜執行沒收時，追徵其價額。 2 附表一編號2號 1萬5千元×0.02 =300元 癸○○三人以上共同犯詐欺取財罪，處有期徒刑壹年壹月。未扣案之犯罪所得新臺幣參佰元沒收，於全部或一部不能沒收或不宜執行沒收時，追徵其價額。   3千元×0.16 =480元 庚○○三人以上共同犯詐欺取財罪，處有期徒刑壹年壹月。未扣案之犯罪所得新臺幣肆佰捌拾元沒收，於全部或一部不能沒收或不宜執行沒收時，追徵其價額。 3 附表一編號3號 1萬元×0.02 =200元 癸○○三人以上共同犯詐欺取財罪，處有期徒刑壹年壹月。未扣案之犯罪所得新臺幣貳佰元沒收，於全部或一部不能沒收或不宜執行沒收時，追徵其價額。   3千元×0.11 =330元 庚○○三人以上共同犯詐欺取財罪，處有期徒刑壹年壹月。未扣案之犯罪所得新臺幣參佰參拾元沒收，於全部或一部不能沒收或不宜執行沒收時，追徵其價額。 4 附表一編號4號 5萬元×0.02 =1千元 癸○○三人以上共同犯詐欺取財罪，處有期徒刑壹年參月。未扣案之犯罪所得新臺幣壹仟元沒收，於全部或一部不能沒收或不宜執行沒收時，追徵其價額。   3千元×0.55 =1,650元 庚○○三人以上共同犯詐欺取財罪，處有期徒刑壹年參月。未扣案之犯罪所得新臺幣壹仟陸佰伍拾元沒收，於全部或一部不能沒收或不宜執行沒收時，追徵其價額。 5 犯罪事實欄一、(二) 無 癸○○三人以上共同犯詐欺取財罪，處有期徒刑壹年。 6 附表二編號1號 149,900×0.02×0.8=2,398元 癸○○三人以上共同犯詐欺取財罪，處有期徒刑壹年伍月。未扣案之犯罪所得新臺幣貳仟參佰玖拾捌元沒收，於全部或一部不能沒收或不宜執行沒收時，追徵其價額。 7 附表二編號2號 149,900×0.02×0.2=600元  癸○○三人以上共同犯詐欺取財罪，處有期徒刑壹年貳月。未扣案之犯罪所得新臺幣陸佰元沒收，於全部或一部不能沒收或不宜執行沒收時，追徵其價額。 8 附表二編號3號 無 癸○○三人以上共同犯詐欺取財罪，處有期徒刑壹年。 9 附表二編號4號 無 癸○○三人以上共同犯詐欺取財罪，處有期徒刑壹年。